【裁判字號】    97,交簡上,236
【裁判日期】    980831
【裁判案由】    公共危險
【裁判全文】
臺灣高雄地方法院刑事判決           97年度交簡上字第236號
上  訴  人
即  被  告  甲○○
上列上訴人即被告因公共危險案件，不服本院高雄簡易庭民國97
年8 月18日97年度審交簡字第1003號刑事簡易判決，提起上訴（
原聲請簡易判決處刑案號：97年度偵字第6898號），本院管轄第
二審之合議庭認不得以簡易判決處刑，改依通常程序審理，並自
為第一審判決如下：
    主  文
原判決撤銷。
甲○○無罪。
    理  由
一、聲請簡易判決處刑意旨略以：被告甲○○酒後已達不能安全
    駕駛動力交通工具之程度，竟不顧行車之公共安全，猶騎乘
    車牌號碼XWB-252 號重型機車，沿高雄市新興區○○○路由
    西往東方向行駛，於民國97年1 月15日晚上9 時40分許，途
    經該路段與開封路交岔口時，適有乙○○駕駛車牌號碼8803
    -ML 號自用小客車沿同路段對向車道行駛欲左轉開封路，被
    告甲○○因酒後精神不濟，撞擊乙○○所駕車輛。嗣警據報
    後前往現場處理時，將被告甲○○送高雄醫學大學附設中和
    紀念醫院急救，測得血液中酒精濃度含量達每公升248 毫克
    （mg/dl） ，換算為呼氣酒精濃度含量達每公升1.24毫克（
    mg/l），因認被告涉犯刑法第185 條之3 酒醉駕駛罪嫌。
二、按「犯罪事實應依證據認定之，無證據不得認定犯罪事實」
    、「不能證明被告犯罪者，應諭知無罪之判決」，刑事訴訟
    法第154 條第2 項、第301 條第1 項分別定有明文。申言之
    ，犯罪事實之認定應憑證據，如未能發現相當證據，或證據
    不足以證明，自不能以推測或擬制之方法，作為裁判基礎（
    最高法院40年台上字第86號判例意旨參照）；且認定犯罪事
    實所憑之證據，雖不以直接證據為限，間接證據亦包括在內
    ，然而無論直接證據或間接證據，其為訴訟上之證明，須於
    通常一般之人均不致有所懷疑，而得確信其為真實之程度者
    ，始得據為有罪之認定，倘其證明尚未達到此一程度，而有
    合理之懷疑存在而無從使事實審法院得有罪之確信時，即應
    由法院為諭知被告無罪之判決（最高法院76年台上字第4986
    號判例意旨參照）。
三、檢察官認被告甲○○涉犯酒醉駕駛罪嫌，無非係以道路交通
    事故現場圖、道路交通事故調查報告表(一)(二)、交通事故談話
    紀錄表及照片等件，足證被告於97年1 月15日騎乘機車途經
    高雄市新興區○○○路與開封街口時，有與乙○○駕駛自小
    客車發生撞擊之交通事故；又高雄醫學大學附設中和紀念醫
    院（下略稱高醫）緊急生化檢驗報告記載，97年1 月15 日
    被告車禍送醫後，高醫抽取其血液檢體檢驗結果，血液中酒
    精濃度高達每公升248 毫克，為認定被告有酒醉駕車行為所
    憑之論據。訊據被告堅詞否認有何酒醉駕車犯行，辯稱：伊
    平日就無飲酒之習慣，當天伊也沒有喝酒，高醫酒精濃度檢
    驗報告應該有誤等語。
四、經查，被告於97年1 月15日晚上9 時40分騎乘機車與乙○○
    駕駛自小客車肇事後，送高雄醫學院急診部救治，經抽血測
    得其血液中酒精濃度含量達每公升248 毫克，換算呼氣酒精
    濃度含量達每公升1.24毫克，固有高醫緊急生化檢驗報告在
    卷可據（見警卷第12頁）。惟按血液中酒精濃度含量達每公
    升200 毫克以上時，行為人將出現「步態不穩、噁心嘔吐、
    精神混惑不清晰」等中毒症狀，有行政院國軍退除役官兵輔
    導委員會台北榮民總醫院88年8 月5 日（88）北總內字第
    26868 號函附卷可考，亦為本院歷來審理此類案件職務上所
    知悉之事項，經查：
  (一)本件被告於97年1 月15日晚騎乘機車沿高雄市新興區○○○
    路由西往東方向行駛，於同日晚上9 時40分許途經七賢一路
    與開封路交岔口時，撞及沿同路段對向車道行駛欲左轉開封
    路之乙○○駕駛之自小客車，除經證人乙○○於警詢中證述
    明確外，並有高雄市政府警察局新興分局道路交通事故現場
    圖、道路交通事故調查報告表(一)(二)、高雄市政府警察局交通
    大隊事故談話紀錄表等件在卷可稽（分別見警卷第3 頁～第
    9 頁），又被告於當日晚上9 時15分至9 時35分有前往惠康
    牙醫診所治療牙疾一情，亦有惠康牙醫診所97年1 月16日證
    明書1 紙存卷（見警卷第16頁），是被告當日如確有飲酒情
    形，飲酒時間亦應在當晚9 時15分抵達惠康牙醫診所就診前
    ，先予敘明。
  (二)然被告至惠康牙醫診所就診時，並無何身心行為異常情事，
    亦無聞到口中有任何酒氣，有惠康牙醫診所97年5 月23日函
    附卷可據（見院卷一第9 頁），證人乙○○亦於本院審理中
    證稱：97年1 月15日發生車禍後約半小時，我有前往高醫急
    診室探望被告，我問他要找誰來醫院幫忙照護，被告跟我說
    他太太人在台北，請我打電話叫他朋友來醫院，被告當時可
    以清楚告訴我他朋友的電話。我在高雄醫學院停留約1 個小
    時，因被告受傷講話不是很大聲，所以我與被告對話時和他
    靠得蠻近的，大約耳朵已經靠到他嘴邊了，當時沒有聞到被
    告有酒味，亦沒有看到被告有作嘔或嘔吐的動作（見本院卷
    二第27頁～第28頁、第30頁），核與證人即車禍現場處理員
    警戊○○證稱：未聞到被告身上有酒味等語等語相符（見本
    院卷二第51頁），則被告車禍後尚可指示乙○○通知友人到
    院協助照護，意識清醒，亦未有一般血液中酒精濃度含量達
    每公升200 毫克以上時，行為人常見噁心嘔吐等症狀，參以
    酒測值高達血液中酒精濃度每公升248 毫克，則已有飲酒過
    量之情形，衡之經驗法則，縱未完全與被告貼身靠近，不論
    自被告軀體或言談中散發之口氣，均可輕易聞到濃烈酒味，
    然惠康牙醫診所之醫師、乙○○及員警戊○○此等車禍發生
    前後曾與被告有互動、接觸之人，均未嗅到被告身上之酒氣
    ，實與常情相違，被告車禍後之反應、徵狀，客觀上已與一
    般飲酒後之情形不同，其於97年1 月15日當晚是否確有飲酒
    ，誠有可疑之處。
  (三)證人戊○○雖於本院審理中證稱：依我當交通警察20年經驗
    看來被告是有喝酒的跡象，因為在急診室時我問他有無發生
    車禍，他說沒有，後來我問他怎麼到急診室來的，身上的傷
    怎麼形成的，他都說不出個所以然（見本院卷三第48頁），
    惟衡酌交通事故之發生往往在於火光電石的瞬間，傷者在因
    受傷痛楚或驚嚇過度以致短暫昏迷後，一時無法回憶事故之
    發生狀況，甚為常見，參以證人乙○○所述，被告送到醫院
    後，眼睛是閉上的，我叫被告時，被告眼睛也會睜開（見本
    院卷三第28頁），是被告在半夢半醒、意識片段之未完全清
    醒狀態下，無法回答員警戊○○有關車禍發生過程或傷勢成
    因的提問，亦非無可能。又依證人戊○○所述，除被告無法
    陳述肇事經過外，無其他跡象可資認定被告有飲酒等語（見
    本院卷三第51頁），是尚不得據此逕為被告當日確有飲酒之
    不利認定。
  (四)又經本院向高醫調取被告之病歷紀錄，依病歷紀錄所附被告
    97年1 月15日救護紀錄表及急診處理紀錄單「到院前評估與
    處置」紀錄中，生命徵象、昏迷指數欄依葛氏昏迷指數（
    GCS, Glasgow Coma Scale） 評估被告之意識障礙程度，其
    中其睜眼反應得到4 分，語言反應得到5 分，運動反應得到
    6 分，均為最高分，該數據之意義即為被告當時之意識狀態
    合於正常人之標準，亦經證人即高醫急診室護理師丁○○陳
    述明確（見本院卷三第34頁），另依救護紀錄「送往醫院或
    地點」欄所示，被告在車禍現場並主動要求送至高醫急診，
    有高醫97年10月31日高醫附行字第0970003647號函及附件被
    告病歷紀錄1 份在卷可憑（見本院卷二第101 頁、第107 頁
    ），足見被告在清醒時意識甚為清晰，並得為符合自身需求
    之判斷，而與首揭函文所示血液中酒精濃度含量達每公升
    200 毫克以上時，行為人將出現精神混惑不清晰等中毒症狀
    有異。另參酌本件被告在97年1 月16日得知車禍發生當日血
    液中酒精濃度之檢測結果後，便立即要求重行抽血檢測，又
    因懷疑高醫緊急生化檢驗報告所依憑之血液檢體並非其本身
    之血液，而於97年1 月18日自費採集自體口腔黏膜與97年1
    月15日、同年月16日抽取之血液檢體進行DNA 之比對，有高
    醫97年10月8 日診字第971008 266號診斷證明、98年2 月18
    日高醫附行字第0980000488號函及附件親子鑑定結果報告書
    各1 份附卷（見本院卷二第第46頁、158 頁～第159 頁），
    該等檢驗所需費用不貲，被告如非確信自己之清白，企圖以
    科學之方法驗證，否則又何須針對血液檢體之酒精含量及檢
    體DN A一再要求重行檢驗。
  (五)另查，依高雄醫學院親子鑑定結果報告書、高雄市政府警察
    局98年6 月1 日高市警鑑字第0980032446號鑑驗書鑑驗結果
    ，測出血液中酒精濃度含量高達每公升248 毫克之血液檢體
    ，雖與被告DNA 之型別相符，確係抽取自被告一情，固堪認
    定（見本院卷二第129 頁、第203 頁），惟血液中酒精濃度
    測試之檢驗方法、測得結果之登錄等環節，在作業流程上並
    非毫無疏失或誤植之可能，更何況檢測之結果已顯與被告97
    年1 月15日車禍前後之外在表現有所差異，業如前述，即難
    單憑該酒測報告所顯示之數值，推論被告曾經飲酒。
  (六)另以，被告雖於97年1 月15日晚上9 時40分許騎乘機車撞及
    乙○○駕駛之自小客車，惟依證人乙○○對車禍當時狀況之
    描述：我開車自七賢路欲左轉開封路，當時速度緩慢，遠遠
    有看到被告騎乘之機車，我當時判斷認為來得及轉彎，我就
    轉過去，結果被告就直接撞到我自小客車之後門，會發生撞
    擊的原因，可能係因我小客車彎得太慢，也可能是我覺得我
    彎得過去，被告也覺得他騎得過去（見本院卷三第29頁～第
    30頁），核與道路交通事故現場圖所示，被告騎乘之機車直
    行，撞擊乙○○駕駛自小客車右側車身一情相符（見警卷第
    16頁），證人乙○○另證稱：我看到被告的時候，被告就是
    騎著機車，沒有傾斜，或是彎來彎去的情形等語（見本院卷
    三第29頁），是堪認本件交通事故之發生，應源於雙方通過
    路口時，因誤判情勢均未予減速或相互禮讓，而非因被告飲
    用酒類後視覺及行為反應能力降低所致，併予敘明。
五、綜上所述，被告於車禍發生後，均未有噁心嘔吐或因控制力
    降低而行車蛇行之情形，與血液中酒精濃度含量達每公升20
    0 毫克以上時，行為人將出現之中毒症狀有異，且被告清醒
    時意識清晰，其於車禍當時之精神狀態顯然未達不能安全駕
    駛動力交通工具之程度。公訴人提出證明被告酒醉駕車之證
    據，尚未達於通常一般之人不致有所懷疑，而得確信其為真
    實之程度，既仍存有合理之懷疑，即無從為有罪之認定，此
    外，本院復查無其他積極證據足資證明被告確有公訴人所指
    之酒醉駕車犯行，揆諸首揭說明，既無積極證據足認被告犯
    罪，即屬不能證明被告犯罪。
六、末按法院得為簡易判決處刑者，以所科之刑係宣告緩刑、得
    易科罰金之有期徒刑及拘役或罰金為限；於檢察官聲請以簡
    易判決處刑之案件，經法院認應為無罪判決之諭知者，應適
    用通常程序審判之，刑事訴訟法第449 條第3 項、第451 條
    之1 第4 項但書第3 款、第452 條分別規定甚明。又地方法
    院簡易庭對被告為簡易判決處刑後，經提起上訴，而地方法
    院合議庭認應為無罪判決之諭知者，依同法第455 條之1 第
    3 項準用第369 條第2 項之規定意旨，應由該地方法院合議
    庭撤銷簡易庭之判決，改依第一審通常程序審判。其所為判
    決，應屬於「第一審判決」，檢察官仍得依通常上訴程序上
    訴於管轄第二審之高等法院（最高法院91年度臺非字第21號
    判例意旨參照）。本件被告既經本院認應為無罪之諭知，已
    不符合得為簡易判決處刑之情形，除撤銷原審判決外，並應
    逕行改依第一審通常程序判決之，檢察官如不服本判決，仍
    得於法定上訴期間內，向管轄之第二審法院提起上訴，併此
    敘明。
七、據上論斷，應依刑事訴訟法第452 條、第455 條之1 第1 項
    、第3 項、第369 條、第364 條、第301 條第1 項，判決如
    主文。
本案經檢察官丙○○到庭執行職務。
中    華    民    國    98    年    8     月    31    日
            刑事第十八庭  審判長法  官   蔡廣昇
                                法  官   黃繼瑜
                                法  官   王  琁
上正本證明與原本無異
（檢察官）如不服本判決應於收受送達後10日內向本院提出上訴
書狀，並應敘述具體理由；如未敘述上訴理由者，應於上訴期間
屆滿後20日內向本院補提理由書（均須按他造當事人之人數附繕
本）「切勿逕送上級法院」。
中    華    民    國    98    年    8     月    31    日
                                書記官   黃國忠


司法院資訊處製作；財團法人民間司法改革基金會備份。
